【裁判字號】    97,司,5
【裁判日期】    970620
【裁判案由】    選任臨時管理人
【裁判全文】
臺灣苗栗地方法院民事裁定                 97年度司字第5號
聲  請  人  高容投資股份有限公司
法定代理人  甲○○
相  對  人  建泰生技股份有限公司
                      號
法定代理人  甲○○
上列聲請人聲請選任相對人建泰生技股份有限公司臨時管理人事
件，本院裁定如下：
    主  文
聲請駁回。
聲請程序費用新臺幣壹仟元由聲請人負擔。
    理  由
一、按董事會不為或不能行使職權，致公司有受損害之虞時，法
    院因利害關係人或檢察官之聲請，得選任一人以上之臨時管
    理人，代行董事長及董事會之職權。但不得為不利於公司之
    行為，公司法第208 條之1 第1 項固定有明文。立法增定之
    理由略為：「按公司因董事死亡、辭職或當然解任，致董事
    會無法召開行使職權；或董事全體或大部分均遭法院假處分
    不能行使職權，甚或未遭假處分之剩餘董事消極地不行使職
    權，致公司業務停頓，影響股東權益及國內經濟秩序，增訂
    本條，俾符實際。」準此可知，當公司有急切需董事長及董
    事會處理之具體事務，因董事長及董事會董事全部不能行使
    職權，致公司業務停頓有受損害之虞，影響股東權益及國內
    經濟秩序時，始有選任臨時管理人代行董事長及董事會職權
    之必要，其目的係為維持公司業務之正常營運。
二、本件聲請意旨略以：聲請人為相對人之法人股東，曾派第三
    人甲○○為聲請人之代表擔任相對人公司之董事，並獲選任
    為董事長，然甲○○已於民國96年6 月6 日向主管機關經濟
    部及相對人辭去董事及董事長之職務，並屢向相對人公司之
    董事會催請改選董事長，惟相對人公司之董事均不理睬，是
    爰依公司法第208 條之1 之規定聲請選任相對人之臨時管理
    人。而第三人劉泰豐為相對人公司之最大股東，為利於相對
    人進行清算事宜，聲請人聲請本院准予選派劉泰豐為臨時管
    理人，辦理相對人公司之清算事宜。
三、經查，聲請人並未就相對人之董事長甲○○已辭任董事長乙
    節舉證以實其說，又縱使甲○○確已辭去董事及董事長職務
    ，依公司法第192 條第4 項及民法第459 條第1 項之規定，
    其與相對人公司之委任契約業經終止。惟按董事長係股份有
    限公司必要之代表機關，對外代表公司。倘股份有限公司董
    事長請假或因故不能行使職權，或死亡、解任、辭職而未及
    補選前，均應由適當之人代理或暫時執行董事長職務，以維
    公司之正常運作。而公司法第208 條第3 項既已就「董事長
    請假或因故不能行使職權」設有由副董事長代理及董事互推
    一人代理之規定，則股份有限公司於董事長死亡、辭職、解
    任而未及補選前，自得類推適用上開公司法第208 條第3 項
    規定，由副董事長、董事長指定之常務董事、常務董事或董
    事互推一人暫時執行董事長職務（最高法院88年度台抗字第
    85號判決意旨參照）。查相對人公司除董事長外，另設有董
    事4 人，有公司變更登記事項表可憑，是相對人尚無全體董
    事均不能行使職權之情事。另查，相對人有何亟待董事長及
    董事會處理之具體事項，及因董事長及董事會不能行使職權
    致公司有損害之虞等情事，亦未見聲請人主張並釋明，是聲
    請人之聲請，核與公司法第208 條之1 第1 項之規定不符，
    不應准許。
四、聲請人雖另主張應選任臨時管理人進行清算事宜，惟聲請人
    並未舉證證明相對人公司有解散、經主管機關撤銷或廢止登
    記等依法應為清算之情形。況公司法有關臨時管理人規定之
    係以維持公司正常營運，避免公司、股東權益受損或影響國
    內經濟秩序為目的，倘相對人公司有行清算之必要，依公司
    法第322 條之規定，亦應以董事為清算人或由股東會另行選
    任之，不能依前述方式定清算人時，利害關係人始得向法院
    聲請選派清算人；而非向法院聲請選任臨時管理人以進行清
    算。是聲請人聲請選任臨時管理人俾利相對人進行清算事宜
    ，於法亦屬有違，併此敘明。
五、依非訟事件法第21條第2 項、民事訴訟法第95條、第78條，
    裁定如主文。
中    華    民    國    97    年    6     月    20    日
                  民事庭法  官  曾明玉
以上正本係照原本作成。
如不服本裁定應於送達後10日內向本院提出抗告狀，並繳納抗告
費新臺幣1,000 元。
                        書記官  黃麗靜
中    華    民    國    97    年    6     月    20    日


司法院資訊處製作；財團法人民間司法改革基金會備份。
